臺灣高等法院臺南分院刑事裁定　　　　　　　　九十三年度毒抗字第二三五號　Ａ
　　　抗　告　人　甲　○　○
右列抗告人因違反毒品危害防制條例案件，不服臺灣台南地方法院中華民國九十三年
五月二十七日所為裁定（九十三年度毒聲字第三八號）提起抗告，本院裁定如左:
      主      文
原裁定撤銷，發回臺灣台南地方法院。
      理      由
一、原裁定以：抗告人即被告甲○○基於概括犯意，自民國（下同）九十三年二月初
    某日起至九十三年三月十一日止，在台南縣白河鎮虎山里木屐寮八二之二號及同
    鎮三間厝九二號等處，連續施用第一級毒品海洛因及第二級毒品安非他命之事實
    ，業據其於警詢及偵查中坦認不諱，且其經警於九十三年三月十三日上午八時採
    集之尿液經送驗結果，均呈現有嗎啡、安非他命陽性反應，有台南縣衛生局尿液
    檢驗成績書一份在卷可稽；再參酌海洛因經注射入人體後，約百分之八十於二十
    四小時內自尿中排出，一般而言，尿液中能否檢驗出嗎啡陽性反應與其投與量、
    投與途徑、採尿時間、個人體質及檢驗方法之靈敏度有關，國外曾有文獻報導注
    射六毫克之海洛因鹽酸鹽，其代謝物嗎啡之平均可檢出時限約為二十六小時；又
    安非他命經口服投與後約百分之七十於二十四小時內自尿中排出，約百分之九十
    於九十六小時內自尿中排出，由於目前國內尿液中甲基安非他命之檢驗僅為鑑定
    其是否呈陽性反應尚未定其含量，且甲基安非他命成分之檢出與其投與方式、投
    與量、個人體質、採尿時間與檢測儀器之精密度等諸多因素有關，因此僅憑尿液
    中呈安非他命陽性反應，並無法確實推算吸食時間距採集時間之長短，惟依上述
    資料推斷，最長可能不會超過四日。被告係於九十三年三月十三日八時許經警採
    集其尿液檢體送驗，，足徵被告所為自白，與事實相符，其連續施用第一、二級
    毒品之犯行，應堪認定。次按毒品危害防制條例業於九十二年七月九日修正公布
    全文三十六條，依該條例第三十六條規定本條例自公布後六個月施行，是修正後
    毒品危害防制條例應自九十三年一月九日起施行。又被告行為後，毒品危害防制
    條例已經修正公布，並於九十三年一月九日施行，依修正後毒品危害防制條例第
    三十五條第一項第一款及第二項規定以觀，毒品危害防制條例修正施行前繫屬之
    施用毒品案件，於修正施行後，適用修正後之規定，且觀察、勒戒及強制戒治中
    之案件，適用修正後觀察、勒戒及強制戒治之規定，惟依修正前之規定有利於行
    為人者，則應適用最有利於行為人之法律。再按修正後毒品危害防制條例第三十
    五條第一項第一款僅規定：「觀察、勒戒及強制戒治中之案件，適用修正後觀察
    、勒戒及強制戒治之規定」，並未如同項第二款、第三款規定分別揭明「偵查中
    之案件」及「審判中之案件」，且就觀察、勒戒案件之性質而言，其固應聲請法
    院裁定准許後，方得執行，惟法院裁定准許後，使行為人令入戒治所施以觀察、
    勒戒之執行程序，則應由檢察官為之，是觀察、勒戒案件之「繫屬」，應係指檢
    察官受理施用毒品案件之時，而非以法院受理聲請觀察、勒戒案件之時為斷，如
    此解釋方與觀察、勒戒案件之本質相符（另參照修正後毒品危害防制條例第三十
    五條立法理由附件「第二次犯」第一點說明之反面解釋）。因之，毒品危害防制
    條例修正施行前，經檢察官受理之施用毒品案件，即屬該條例修正施行前「繫屬
    」之施用毒品案件，而有新法第三十五條規定之適用甚明。查本案被告甲○○施
    用第一、二級毒品犯行，前由台南縣警察局學甲分局移送臺灣台南地方法院檢察
    署偵辦，經該署於毒品危害防制條例修正施行（即九十三年一月九日）後之九十
    三年三月十五日受理，則本案既係於於毒品危害防制條例修正施行（即九十三年
    一月九日）後始由檢察官受理偵辦，揆諸前揭說明意旨，自無毒品危害防制條例
    第三十五條規定之適用，而不生新舊法比較問題；且考諸被告前未曾因施用毒品
    案件，經送觀察勒戒，足徵其所為本次施用第一、二級毒品犯行係屬初犯，此與
    舊法第二十條第二項規定所指二犯經送觀察勒戒結果，倘無繼續施用毒品傾向者
    ，得有獲得不起訴處分機會之情形究有不同，是本件應屬單純觀察勒戒之保安處
    分措施，尚與犯罪實體之論罪科刑無涉，依刑法第二條第二項所揭明「保安處分
    適用裁判時之法律」意旨，本件自適用新法規定甚明。認聲請人聲請裁定將被告
    送勒戒處所觀察、勒戒，於法並無不合，而依毒品危害防制條例第二十條第一項
    規定，裁定被告甲○○應送勒戒處所觀察、勒戒。
二、抗告意旨略以：抗告人即被告因在九十三年三月十三日經台南縣警察局查獲，函
    送尿液檢驗呈海洛因、安非他命陽性反應，又於九十三年三月十八日被嘉義警察
    局查獲海洛因、安非他命，經臺灣嘉義地方法院檢察署檢察官聲請觀察勒戒（九
    十三年度毒聲字第一五０號），於九十三年四月二十三日觀察勒戒無施用毒品傾
    向，獲不起訴處分（九十三年度毒偵字第三八九號），此案是否符合連續犯之規
    定，請以連續犯裁判云云。經查被告甲○○抗辯稱：其因施用第二級毒品，於九
    十三年三月十八日被查獲之安非他命案件，經依臺灣嘉義地方法院九十三年度毒
    聲字第一五０號裁定送臺灣嘉義看守所附設勒戒處所觀察、勒戒後，認無繼續施
    用毒品之傾向，業經臺灣嘉義地方法院檢察署檢察官以九十三年度毒偵字第三八
    九號為不起訴處分，有台灣高等法院被告全國前案紀錄表在卷可稽。原審未及調
    取該等卷查明及審酌被告前後施用毒品之關係，究有無再送觀察勒戒之必要，或
    符合保安處分執行法第四條之一第二項之規定，遽將被告送觀察勒戒，尚有可議
    。抗告意旨據此指摘原裁定不當，為有理由，應由本院將原裁定撤銷，發回臺灣
    台南地方法院更為適當處理。
據上論斷，應依刑事訴訟法第四百十三條，裁定如主文。
中    華    民    國      九十三      年      十      月      十五      日
                                  臺灣高等法院臺南分院刑事第四庭
                                      審判長法官  鄭    文    肅
                                            法官  陳    珍    如
                                            法官  高    明    發
右正本證明與原本無異。
不得抗告。
                                      法院書記官  陳    淑    貞
中    華    民    國      九十三      年      十      月      二十二    日
